---
title: "Analyse Bivariée : Prix vs Marché des Produits de Thé (Catégorie Tea) - Marché Indien"
author: "KOUASSI KONAN LEGER"
date: "`r Sys.Date()`"
output:
  html_document:
    toc: true
    toc_float: true
    theme: united
    highlight: tango
---

# Contexte et Objectifs de l'Étude

## Problématique
L'analyse du marché indien du thé présente un intérêt particulier pour comprendre les stratégies de positionnement des producteurs dans cette région. Le marché indien, caractérisé par une forte tradition de consommation de thé et une diversité culturelle importante, offre un terrain d'étude intéressant pour analyser les stratégies de différenciation et de prix.

## Objectif de l'Étude
Cette analyse vise à comprendre les dynamiques de prix et de positionnement sur le marché indien du thé. Pour cela, nous étudions :
- Les stratégies de différenciation des produits
- Le positionnement sur le marché
- Les arguments marketing utilisés
- La relation entre la qualité perçue et les prix pratiqués

Cette étude permettra d'identifier les spécificités du marché indien et les stratégies adoptées par les producteurs pour se positionner sur ce marché.

```{r setup, include=FALSE}
knitr::opts_chunk$set(echo = TRUE, warning = FALSE, message = FALSE)
```

# Analyse du Tea sur le marché indien

## 1. Chargement des Données et Packages

```{r packages}
# Chargement des packages nécessaires
library(readxl)
library(tidyverse)
library(dplyr)
library(lubridate)
library(wordcloud)
library(tidytext)
library(scales)
library(car) # Pour les tests statistiques
library(rstatix) # Pour les tests statistiques
library(ggpubr) # Pour les visualisations statistiques

# Nettoyage de l'environnement
rm(list = ls())

# Importation des données
gnpd <- read_excel("GNPD_tea.xlsx")

# Préparation des données
gnpd <- gnpd %>%
  mutate(
    `Price per 100 g/ml in Euros` = as.numeric(`Price per 100 g/ml in Euros`),
    `Price in US Dollars` = as.numeric(`Price in US Dollars`),
    `Price in Euros` = as.numeric(`Price in Euros`),
    `Unit Pack Size (ml/g)` = as.numeric(`Unit Pack Size (ml/g)`),
    `Alcohol By Volume (%)` = as.numeric(`Alcohol By Volume (%)`),
    `Bar Code` = as.character(`Bar Code`),
    `Date Published` = as.Date(`Date Published`)  
  )

# Filtrage pour ne garder que la catégorie Tea et le marché indien
gnpd_tea <- gnpd %>%
  filter(`Sub-Category` == "Tea", Market == "India") %>%
  filter(!is.na(`Price per 100 g/ml in Euros`))

# Filtrage des valeurs aberrantes
gnpd_indian_market_tea <- gnpd_tea %>%
  filter(`Unit Pack Size (ml/g)` >= 2.00,
         `Unit Pack Size (ml/g)` <= 5000.00,
         `Price per 100 g/ml in Euros` != 0.00,
         `Price per 100 g/ml in Euros` < 400.00)

# Calcul de la proportion conservée
total_lignes <- nrow(gnpd_tea)
proportion_conservee <- nrow(gnpd_indian_market_tea) / total_lignes
cat("Proportion des données conservées :", round(proportion_conservee * 100, 2), "%\n")
```

## 2. Analyse du thé du marché indien

### 2.1 Résumé Statistique des Variables

```{r summary}
# Résumé statistique du prix
summary_prix <- summary(gnpd_indian_market_tea$`Price per 100 g/ml in Euros`)
print("Résumé statistique du prix :")
print(summary_prix)

# Test de normalité de Shapiro-Wilk
shapiro_test <- shapiro.test(gnpd_indian_market_tea$`Price per 100 g/ml in Euros`)
print("Test de normalité de Shapiro-Wilk :")
print(shapiro_test)
```

### 2.2 Analyse des Bornes de Tukey

```{r tukey_analysis}
# Calcul des bornes de Tukey
prix <- gnpd_indian_market_tea$`Price per 100 g/ml in Euros`
prix <- na.omit(prix)
Q1 <- quantile(prix, 0.25)
Q3 <- quantile(prix, 0.75)
IQR <- Q3 - Q1
borne_inf <- Q1 - 1.5 * IQR
borne_sup <- Q3 + 1.5 * IQR

# Affichage des bornes pour info
cat("Limites de Tukey : [", round(borne_inf, 2), ";", round(borne_sup, 2), "]\n")

```

```{r}
library(ggplot2)

ggplot(gnpd_indian_market_tea %>% 
         filter(!is.na(`Price per 100 g/ml in Euros`),
                `Price per 100 g/ml in Euros`<=borne_sup),
       aes(x = `Price per 100 g/ml in Euros`)) +
  geom_histogram(binwidth = 1, fill = "skyblue", color = "black") +
  labs(title = "Distribution du prix par 100 g/ml (Marché Indien)",
       x = "Prix (€ / 100 g/ml)", y = "Fréquence",
       caption = "Source : Base Mintel") +
  theme_minimal()

```

```{r}
ggplot(gnpd_indian_market_tea%>% 
         filter(!is.na(`Price per 100 g/ml in Euros`),
                `Price per 100 g/ml in Euros`<=borne_sup), aes(y = `Price per 100 g/ml in Euros`)) +
  geom_boxplot(fill = "orange", color = "black") +
  labs(title = "Boxplot du prix par 100 g/ml (Marché Indien)",
       y = "Prix (€ / 100 g/ml)",
       caption = "Source : Base Mintel") +
  theme_minimal()

```

```{r}
ggplot(gnpd_indian_market_tea, aes(x = log1p(`Price per 100 g/ml in Euros`))) +
  geom_histogram(binwidth = 0.2, fill = "tomato", color = "black") +
  labs(title = "Distribution du log(prix) - Marché Indien", 
       x = "log(1 + Prix)", y = "Fréquence",
       caption = "Source : Base Mintel") +
  theme_minimal()

```

### Evolution du prix du thé sur le marché indien au cours du temps

```{r}
library(lubridate)
library(dplyr)

# Créer une colonne "mois"
gnpd_indian_market_tea <- gnpd_indian_market_tea %>%
  mutate(Mois = floor_date(as.Date(`Date Published`), unit = "month"))

# Creation de la variable mois
prix_par_mois <- gnpd_indian_market_tea %>%
  filter(!is.na(`Price per 100 g/ml in Euros`)) %>%
  group_by(Mois) %>%
  summarise(Prix_moyen = mean(`Price per 100 g/ml in Euros`))

# Calcul du prix moyen par mois
prix_par_mois <- gnpd_indian_market_tea %>%
  filter(!is.na(`Price per 100 g/ml in Euros`)) %>%
  group_by(Mois) %>%
  summarise(Prix_moyen = mean(`Price per 100 g/ml in Euros`))

# Representation graphique
library(ggplot2)

ggplot(prix_par_mois, aes(x = Mois, y = Prix_moyen)) +
  geom_line(color = "blue", size = 1) +
  geom_point(color = "darkblue", size = 1.5) +
  labs(title = "Évolution du prix moyen du thé sur le marché indien par mois",
       x = "Mois",
       y = "Prix moyen (€ / 100 g/ml)",
       caption = "Source : Base Mintel") +
  theme_minimal()


# AUtre option
ggplot(prix_par_mois, aes(x = Mois, y = Prix_moyen)) +
  geom_line(color = "steelblue") +
  geom_smooth(method = "loess", color = "red", se = FALSE) +
  labs(title = "Tendance du prix du thé sur le marché indien",
       x = "Mois", y = "Prix moyen (€)",
       caption = "Source : Base Mintel") +
  theme_minimal()


```

### par année

```{r}
# Calcul des prix moyens par année
```

```{r}
prix_par_annee <- gnpd_indian_market_tea %>%
  mutate(annee = lubridate::year(`Date Published`)) %>%
  filter(!is.na(`Price per 100 g/ml in Euros`),
         !is.na(annee)) %>%
  group_by(annee) %>%
  summarise(
    n = n(),
    prix_moyen = mean(`Price per 100 g/ml in Euros`, na.rm = TRUE),
    prix_median = median(`Price per 100 g/ml in Euros`, na.rm = TRUE),
    prix_min = min(`Price per 100 g/ml in Euros`, na.rm = TRUE),
    prix_max = max(`Price per 100 g/ml in Euros`, na.rm = TRUE)
  ) %>%
  arrange(annee)
```

```{r}
# Graphique de l'évolution des prix moyens
ggplot(prix_par_annee, aes(x = annee, y = prix_moyen)) +
  geom_line(color = "darkblue", size = 1) +
  geom_point(color = "darkblue", size = 2) +
  geom_smooth(method = "loess", se = TRUE, color = "red", alpha = 0.2) +
  labs(
    title = "Évolution des Prix Moyens sur le Marché Indien",
    subtitle = "Avec tendance (ligne rouge)",
    x = "Année",
    y = "Prix Moyen (€/100g ou 100ml)",
    caption = "Source : Base Mintel"
  ) +
  theme_minimal() +
  scale_x_continuous(breaks = seq(min(prix_par_annee$annee), max(prix_par_annee$annee), by = 1)) +
  theme(axis.text.x = element_text(angle = 45, hjust = 1))

##### prix median

ggplot(prix_par_annee, aes(x = annee, y = prix_median)) +
  geom_line(color = "darkgreen", size = 1) +
  geom_point(color = "darkgreen", size = 2) +
  geom_smooth(method = "loess", se = TRUE, color = "orange", alpha = 0.2) +
  labs(
    title = "Évolution des Prix Médians sur le Marché Indien",
    subtitle = "Avec tendance (ligne orange)",
    x = "Année",
    y = "Prix Médian (€/100g ou 100ml)",
    caption = "Source : Base Mintel"
  ) +
  theme_minimal() +
  scale_x_continuous(breaks = seq(min(prix_par_annee$annee), max(prix_par_annee$annee), by = 1)) +
  theme(axis.text.x = element_text(angle = 45, hjust = 1))
```

```{r}
# Affichage des statistiques annuelles
knitr::kable(prix_par_annee, 
             caption = "Statistiques des Prix par Année - Marché Indien")
```

## correcteion des prix par l'inflation

```{r}
inflation_rates <- data.frame(
  Annee = 1998:2025,
  Inflation_pct = c(0.6, 0.5, 1.7, 1.6, 1.9, 2.1, 2.1, 1.7, 1.7,1.5,2.8,0.1,1.5,2.1,2.0,0.9,0.5,0.0,0.2,1.0,1.9,1.1,0.5,1.6,5.2,4.9,2.0,NA)
)

# construction de l'IPC
inflation_rates$IPC <- NA
inflation_rates$IPC[1] <- 100

for (i in 2:nrow(inflation_rates)) {
  inflation_rates$IPC[i] <- inflation_rates$IPC[i - 1] * (1 + inflation_rates$Inflation_pct[i] / 100)
}


gnpd_indian_market_tea$Annee <- year(as.Date(gnpd_indian_market_tea$`Date Published`))
# joindre le taux d'inflation et l'IPC à la base
gnpd_indian_market_tea <- gnpd_indian_market_tea %>%
  left_join(inflation_rates[, c("Annee", "IPC")], by = "Annee")

# choix de l'année de reference 
ipc_ref <- inflation_rates$IPC[inflation_rates$Annee == 2024]

# Correction du prix
gnpd_indian_market_tea <- gnpd_indian_market_tea %>%
  mutate(Prix_corrige = `Price per 100 g/ml in Euros` * (ipc_ref / IPC))

```

# reprise des cacluls avec le prix corrigé

```{r}
prix_par_annee <- gnpd_indian_market_tea %>%
  mutate(annee = lubridate::year(`Date Published`)) %>%
  filter(!is.na(Prix_corrige),
         !is.na(annee)) %>%
  group_by(annee) %>%
  summarise(
    n = n(),
    prix_moyen = mean(Prix_corrige, na.rm = TRUE),
    prix_median = median(Prix_corrige, na.rm = TRUE),
    prix_min = min(Prix_corrige, na.rm = TRUE),
    prix_max = max(Prix_corrige, na.rm = TRUE)
  ) %>%
  arrange(annee)
```

```{r}
# Graphique de l'évolution des prix moyens
ggplot(prix_par_annee, aes(x = annee, y = prix_moyen)) +
  geom_line(color = "darkblue", size = 1) +
  geom_point(color = "darkblue", size = 2) +
  geom_smooth(method = "loess", se = TRUE, color = "red", alpha = 0.2) +
  labs(
    title = "Évolution des Prix Moyens Corrigés sur le Marché Indien",
    subtitle = "Avec tendance (ligne rouge)",
    x = "Année",
    y = "Prix Moyen (€/100g ou 100ml)",
    caption = "Source : Base Mintel"
  ) +
  theme_minimal() +
  scale_x_continuous(breaks = seq(min(prix_par_annee$annee), max(prix_par_annee$annee), by = 1)) +
  theme(axis.text.x = element_text(angle = 45, hjust = 1))

##### prix median

ggplot(prix_par_annee, aes(x = annee, y = prix_median)) +
  geom_line(color = "darkgreen", size = 1) +
  geom_point(color = "darkgreen", size = 2) +
  geom_smooth(method = "loess", se = TRUE, color = "orange", alpha = 0.2) +
  labs(
    title = "Évolution des Prix Médians Corrigés sur le Marché Indien",
    subtitle = "Avec tendance (ligne orange)",
    x = "Année",
    y = "Prix Médian (€/100g ou 100ml)",
    caption = "Source : Base Mintel"
  ) +
  theme_minimal() +
  scale_x_continuous(breaks = seq(min(prix_par_annee$annee), max(prix_par_annee$annee), by = 1)) +
  theme(axis.text.x = element_text(angle = 45, hjust = 1))
```

## Comparaison du prix corrigé et non corrigé

```{r}

prix_comparatif <- gnpd_indian_market_tea %>%
  mutate(annee = lubridate::year(`Date Published`)) %>%
  filter(!is.na(`Price per 100 g/ml in Euros`), !is.na(Prix_corrige)) %>%
  group_by(annee) %>%
  summarise(
    prix_moyen_non_corrige = mean(`Price per 100 g/ml in Euros`, na.rm = TRUE),
    prix_moyen_corrige = mean(Prix_corrige, na.rm = TRUE)
  ) %>%
  pivot_longer(cols = c(prix_moyen_non_corrige, prix_moyen_corrige),
               names_to = "type_prix",
               values_to = "valeur")

```

```{r}
library(ggplot2)

ggplot(prix_comparatif, aes(x = annee, y = valeur, color = type_prix)) +
  geom_line(size = 1.2) +
  geom_point(size = 2) +
  geom_smooth(method = "loess", se = FALSE, linetype = "dashed", size = 1) +
  scale_color_manual(
    values = c(
      "prix_moyen_non_corrige" = "steelblue",
      "prix_moyen_corrige" = "firebrick"
    ),
    labels = c(
      "prix_moyen_non_corrige" = "Prix Moyen Non Corrigé",
      "prix_moyen_corrige" = "Prix Moyen Corrigé (euros constants)"
    )
  ) +
  labs(
    title = "Évolution du Prix Moyen du Thé sur le Marché Indien",
    subtitle = "Comparaison entre prix corrigé de l'inflation et prix nominal",
    x = "Année",
    y = "Prix Moyen (€/100g ou 100ml)",
    color = "Type de Prix",
    caption = "Source : Base Mintel"
  ) +
  theme_minimal() +
  scale_x_continuous(breaks = seq(min(prix_comparatif$annee), max(prix_comparatif$annee), by = 1)) +
  theme(axis.text.x = element_text(angle = 45, hjust = 1))

```

# Analyse des type de produit lancés sur le marché indien

```{r}
library(dplyr)
library(ggplot2)

# Comptage des types de lancement
launch_dist <- gnpd_indian_market_tea %>%
  filter(!is.na(`Launch Type`)) %>%
  count(`Launch Type`, sort = TRUE)

print(launch_dist)

ggplot(launch_dist, aes(x = reorder(`Launch Type`, n), y = n)) +
  geom_bar(stat = "identity", fill = "steelblue") +
  coord_flip() +
  labs(
    title = "Répartition des Types de Lancement du Thé sur le Marché Indien",
    x = "Type de Lancement",
    y = "Nombre de Produits",
    caption = "Source : Base Mintel"
  ) +
  theme_minimal()

```

```{r}
launch_evolution <- gnpd_indian_market_tea %>%
  mutate(annee = lubridate::year(`Date Published`)) %>%
  filter(!is.na(`Launch Type`)) %>%
  group_by(annee, `Launch Type`) %>%
  summarise(n = n()) %>%
  ungroup()

ggplot(launch_evolution, aes(x = annee, y = n, color = `Launch Type`)) +
  geom_line(size = 1) +
  geom_point(size = 2) +
  labs(
    title = "Évolution des Types de Lancement du Thé sur le Marché Indien",
    x = "Année",
    y = "Nombre de Lancements",
    color = "Type de Lancement",
    caption = "Source : Base Mintel"
  ) +
  theme_minimal()

```

## test statistiques

```{r}
library(ggplot2)

ggplot(gnpd_indian_market_tea, aes(x = `Launch Type`, y = `Price per 100 g/ml in Euros`)) +
  geom_boxplot(fill = "lightblue") +
  coord_flip() +
  labs(
    title = "Distribution du Prix par Type de Lancement - Marché Indien",
    x = "Type de Lancement",
    y = "Prix (€/100g ou 100ml)",
    caption = "Source : Base Mintel"
  ) +
  theme_minimal()

```

```{r}
kruskal.test(`Price per 100 g/ml in Euros` ~ `Launch Type`, data = gnpd_indian_market_tea)

```

# Interpretation

Le test de Kruskal-Wallis a été réalisé pour évaluer s'il existe une différence significative entre les prix du thé (€/100g ou 100ml) selon les différents types de lancement de produit (Launch Type) sur le marché indien.

Statistique du test : χ² = 14.72 Degrés de liberté : 4 p-value : 0.0053 Puisque la p-value est inférieure au seuil usuel de 0.05, on rejette l'hypothèse nulle d'égalité des distributions des prix entre les groupes.

👉 Il existe donc à priori une différence statistiquement significative du prix moyen du thé selon le type de lancement sur le marché indien

# Analyse de la variable private label

```{r}
library(ggplot2)
library(dplyr)

# Préparer les données
private_label_pie <- gnpd_indian_market_tea %>%
  filter(!is.na(`Private Label`)) %>%
  count(`Private Label`) %>%
  mutate(
    pourcentage = round(100 * n / sum(n), 1),
    label = paste0(`Private Label`, " (", pourcentage, "%)")
  )

# Graphique en camembert
ggplot(private_label_pie, aes(x = "", y = n, fill = `Private Label`)) +
  geom_col(width = 1, color = "white") +
  coord_polar(theta = "y") +
  geom_text(aes(label = label), position = position_stack(vjust = 0.5), color = "white", size = 5) +
  scale_fill_manual(values = c("#1b9e77", "#d95f02")) +
  labs(
    title = "Répartition des produits entre marques nationales 
    et MDD sur le marché indien",
    fill = "Type de marque",
    caption = "Source : Base Mintel"
  ) +
  theme_void() +
  theme(
    plot.title = element_text(hjust = 0.2, size = 16, face = "bold"),
    legend.position = "none"
  )
rm(private_label_pie)
```

# Resumé statistique

```{r}
gnpd_indian_market_tea %>%
  filter(!is.na(`Private Label`), !is.na(`Price per 100 g/ml in Euros`)) %>%
  group_by(`Private Label`) %>%
  summarise(
    n = n(),
    prix_moyen = mean(`Price per 100 g/ml in Euros`, na.rm = TRUE),
    prix_median = median(`Price per 100 g/ml in Euros`, na.rm = TRUE),
    prix_min = min(`Price per 100 g/ml in Euros`, na.rm = TRUE),
    prix_max = max(`Price per 100 g/ml in Euros`, na.rm = TRUE)
  )

```

```{r}
ggplot(gnpd_indian_market_tea, aes(x = `Private Label`, y = `Price per 100 g/ml in Euros`, fill = `Private Label`)) +
  geom_boxplot() +
  scale_y_continuous(limits = c(0, quantile(gnpd_indian_market_tea$`Price per 100 g/ml in Euros`, 0.95, na.rm = TRUE))) +
  labs(
    title = "Distribution des prix selon le type de marque - Marché Indien",
    x = "Type de marque",
    y = "Prix (€/100g ou 100ml)",
    caption = "Source : Base Mintel"
  ) +
  theme_minimal()

```

## test de wilcoxon

```{r}
wilcox.test(`Price per 100 g/ml in Euros` ~ `Private Label`, data = gnpd_indian_market_tea)

```

## Interpretation 

Le test est hautement significatif (p < 0.001) → On rejette l'hypothèse nulle selon laquelle les deux groupes ont la même distribution des prix (en particulier, la même médiane).

Conclusion : Il existe une différence statistiquement significative entre les prix des produits "Branded" et "Private Label" sur le marché indien.

## Construction de modele d'un premier modele 

```{r}
lm_model <- lm(`Price per 100 g/ml in Euros` ~ `Private Label`, data = gnpd_indian_market_tea)
summary(lm_model)
```

## analyse de la qualité du thé sur marché indien

```{r}
# Extraction des claims individuels
claims <- gnpd_indian_market_tea %>%
  filter(!is.na(`Positioning Claims`)) %>%
  unnest_tokens(claim, `Positioning Claims`, token = "regex",
                pattern = ",\\s*") %>%
  count(claim, sort = TRUE)

# Barplot des claims les plus fréquents
claims %>%
  slice_max(n, n = 15) %>%
  ggplot(aes(x = reorder(claim, n), y = n)) +
  geom_col(fill = "steelblue") +
  coord_flip() +
  labs(title = "Principaux arguments marketing sur le marché indien", 
       x = "Claim", y = "Fréquence",
       caption = "Source : Base Mintel")

```


```{r}
library(dplyr)
library(tidyr)

# Séparation des claims
claims_table <- gnpd_indian_market_tea %>%
  separate_rows(`Positioning Claims`, sep = ",") %>%
  filter(!is.na(`Positioning Claims`)) %>%
  mutate(`Positioning Claims` = trimws(`Positioning Claims`)) %>%  # Nettoyage des espaces
  count(`Positioning Claims`, sort = TRUE)

# Top 15 + regroupement des autres
top_n <- 15

claims_table_top15 <- claims_table %>%
  mutate(`Positioning Claims` = ifelse(row_number() <= top_n, `Positioning Claims`, "Autres")) %>%
  group_by(`Positioning Claims`) %>%
  summarise(Frequence = sum(n), .groups = "drop") %>%
  arrange(desc(Frequence)) %>%
  mutate(Part = round(Frequence / sum(Frequence) * 100, 2))

# Affichage du tableau final
claims_table_top15

```

Les claims marketing ont été regroupés en six catégories, selon les typologies proposées par Grunert (2005), Verbeke (2008), Aschemann-Witzel et al. (2013), et Kihlberg & Risvik (2007), qui distinguent les dimensions nutritionnelles, fonctionnelles, environnementales, sensorielles, pratiques, et socio-démographiques des allégations de produits alimentaires.

```{r}
library(dplyr)
library(stringr)

# Définir les mots-clés pour chaque catégorie
claims_sante <- c("antioxidant", "functional - digestive", "functional - energy", "functional - slimming",
                  "functional - other", "functional - stress & sleep", "functional - immune system",
                  "functional - beauty benefits", "functional - brain & nervous system",
                  "functional - cardiovascular", "functional - bone health", "functional - skin",
                  "high satiety", "anti-ageing", "nails & hair", "vitamin/mineral fortified")

claims_nutrition <- c("caffeine free", "no additives/preservatives", "free from added/artificial flavourings",
                      "free from added/artificial additives", "free from added/artificial preservatives",
                      "free from added/artificial colourings", "low/no/reduced allergen", "low/no/reduced calorie",
                      "vegetarian", "vegan/no animal ingredients", "kosher", "gmo free", "sugar free",
                      "no added sugar", "diabetic", "low/no/reduced fat", "low/no/reduced sodium",
                      "low/no/reduced lactose", "wholegrain")

claims_ethique <- c("organic", "ethical - environmentally friendly package", "ethical - recycling",
                    "ethical - environmentally friendly product", "ethical - human",
                    "ethical - sustainable (habitat/resources)", "ethical - toxins free",
                    "ethical - biodegradable", "ethical - charity", "carbon neutral", "ethical - animal")

claims_packaging <- c("convenient packaging", "time/speed", "ease of use", "interesting packaging",
                      "microwaveable", "refill/refillable", "portionability", "on-the-go")

claims_marketing <- c("premium", "social media", "seasonal", "limited edition", "event merchandising",
                      "novel", "cobranded", "economy")

claims_ciblage <- c("maternal", "children (5-12)", "female", "male", "plant based")

# Fonction pour détecter la présence d'un mot-clé
detect_claim <- function(text, keywords) {
  if (is.na(text)) return("non")
  any(str_detect(text, fixed(keywords, ignore_case = TRUE))) %>% ifelse("oui", "non")
}

# Créer les colonnes
gnpd_indian_market_tea <- gnpd_indian_market_tea %>%
  mutate(claim_sante = map_chr(`Positioning Claims`, ~ detect_claim(.x, claims_sante)))
gnpd_indian_market_tea <- gnpd_indian_market_tea %>%
  mutate(
    claim_nutrition = map_chr(`Positioning Claims`, ~ detect_claim(.x, claims_nutrition)))
gnpd_indian_market_tea <- gnpd_indian_market_tea %>%
  mutate(
    claim_ethique = map_chr(`Positioning Claims`, ~ detect_claim(.x, claims_ethique)))
gnpd_indian_market_tea <- gnpd_indian_market_tea %>%
  mutate(
    claim_packaging = map_chr(`Positioning Claims`, ~ detect_claim(.x, claims_packaging)))
gnpd_indian_market_tea <- gnpd_indian_market_tea %>%
  mutate(
    claim_marketing = map_chr(`Positioning Claims`, ~ detect_claim(.x, claims_marketing)))
gnpd_indian_market_tea <- gnpd_indian_market_tea %>%
  mutate(
    claim_ciblage = map_chr(`Positioning Claims`, ~ detect_claim(.x, claims_ciblage)))

```
## Creation de la variable score qualité en fonction de l'argument marketing

```{r}
gnpd_indian_market_tea <- gnpd_indian_market_tea %>%
  mutate(
    score_qualite = 
      5 * (claim_sante == "oui") +
      4 * (claim_nutrition == "oui") +
      5 * (claim_ethique == "oui") +
      1.5 * (claim_packaging == "oui") +
      2.5 * (claim_marketing == "oui") +
      0.5 * (claim_ciblage == "oui")
  )

gnpd_indian_market_tea <- gnpd_indian_market_tea %>%
  mutate(
    niveau_qualite = case_when(
      score_qualite <= 4 ~ "faible",
      score_qualite <= 11 ~ "moyenne",
      score_qualite > 11 ~ "élevée"
    )
  )

```

# Analyse score vs prix

```{r}
gnpd_indian_market_tea %>%
  filter(!is.na(niveau_qualite), !is.na(`Price per 100 g/ml in Euros`)) %>%
  group_by(niveau_qualite) %>%
  summarise(
    n = n(),
    prix_moyen = mean(`Price per 100 g/ml in Euros`, na.rm = TRUE),
    prix_median = median(`Price per 100 g/ml in Euros`, na.rm = TRUE),
    prix_min = min(`Price per 100 g/ml in Euros`, na.rm = TRUE),
    prix_max = max(`Price per 100 g/ml in Euros`, na.rm = TRUE)
  ) %>%
  arrange(prix_moyen)

```
```{r}
ggplot(gnpd_indian_market_tea, aes(x = factor(niveau_qualite), y = `Price per 100 g/ml in Euros`)) +
  geom_boxplot(fill = "#69b3a2", alpha = 0.7) +
  #geom_jitter(width = 0.2, alpha = 0.3, color = "grey30") +
  labs(
    title = "Relation entre Score de Qualité et Prix - Marché Indien",
    x = "Score de Qualité ",
    y = "Prix (€/100g ou 100ml)",
    caption = "Source : Base Mintel"
  ) +
  theme_minimal()

```

```{r}
modele_score <- lm(`Price per 100 g/ml in Euros` ~ niveau_qualite, data = gnpd_indian_market_tea)
summary(modele_score)

```