---
title: "Analyse Bivariée : Prix vs Marché des Produits de Thé (Catégorie Tea)"
author: "KOUASSI KONAN LEGER"
date: "`r Sys.Date()`"
output:
  html_document:
    toc: true
    toc_float: true
    theme: united
    highlight: tango
---


```{r setup, include=FALSE}
knitr::opts_chunk$set(echo = TRUE, warning = FALSE, message = FALSE)
```

# Analyse du Tea brut

## 1. Chargement des Données et Packages

```{r packages}
# Chargement des packages nécessaires
library(readxl)
library(tidyverse)
library(dplyr)
library(lubridate)
library(wordcloud)
library(tidytext)
library(scales)
library(car) # Pour les tests statistiques
library(rstatix) # Pour les tests statistiques
library(ggpubr) # Pour les visualisations statistiques

# Nettoyage de l'environnement
rm(list = ls())

# Importation des données
gnpd <- read_excel("GNPD_tea.xlsx")

# Préparation des données
gnpd <- gnpd %>%
  mutate(
    `Price per 100 g/ml in Euros` = as.numeric(`Price per 100 g/ml in Euros`),
    `Price in US Dollars` = as.numeric(`Price in US Dollars`),
    `Price in Euros` = as.numeric(`Price in Euros`),
    `Unit Pack Size (ml/g)` = as.numeric(`Unit Pack Size (ml/g)`),
    `Alcohol By Volume (%)` = as.numeric(`Alcohol By Volume (%)`),
    `Bar Code` = as.character(`Bar Code`),
    `Date Published` = as.Date(`Date Published`)  
  )

# Filtrage pour ne garder que la catégorie Tea
gnpd_tea <- gnpd %>%
  filter(`Sub-Category` == "Tea",
         Market %in% c("China","Taiwan, China","Hong Kong, China")) %>%
  filter(!is.na(`Price per 100 g/ml in Euros`))

# Filtrage des valeurs aberrantes
gnpd_french_market_tea <- gnpd_tea %>%
  filter(`Unit Pack Size (ml/g)` >= 2.00,
         `Unit Pack Size (ml/g)` <= 5000.00,
         `Price per 100 g/ml in Euros` != 0.00)

# Calcul de la proportion conservée
total_lignes <- nrow(gnpd_tea)
proportion_conservee <- nrow(gnpd_french_market_tea) / total_lignes
cat("Proportion des données conservées :", round(proportion_conservee * 100, 2), "%\n")
```

## 2. Analyse du thé du marché chinois

### 2.1 Résumé Statistique des Variables

```{r summary}
# Résumé statistique du prix
summary_prix <- summary(gnpd_french_market_tea$`Price per 100 g/ml in Euros`)
print("Résumé statistique du prix :")
print(summary_prix)

# Test de normalité de Shapiro-Wilk
shapiro_test <- shapiro.test(gnpd_french_market_tea$`Price per 100 g/ml in Euros`)
print("Test de normalité de Shapiro-Wilk :")
print(shapiro_test)
```

### 2.2 Analyse des Bornes de Tukey

```{r tukey_analysis}
# Calcul des bornes de Tukey
prix <- gnpd_french_market_tea$`Price per 100 g/ml in Euros`
prix <- na.omit(prix)
Q1 <- quantile(prix, 0.25)
Q3 <- quantile(prix, 0.75)
IQR <- Q3 - Q1
borne_inf <- Q1 - 1.5 * IQR
borne_sup <- Q3 + 1.5 * IQR

# Affichage des bornes pour info
cat("Limites de Tukey : [", round(borne_inf, 2), ";", round(borne_sup, 2), "]\n")

```

```{r}
library(ggplot2)

ggplot(gnpd_french_market_tea %>% 
         filter(!is.na(`Price per 100 g/ml in Euros`),
                `Price per 100 g/ml in Euros`<=borne_sup),
       aes(x = `Price per 100 g/ml in Euros`)) +
  geom_histogram(binwidth = 1, fill = "skyblue", color = "black") +
  labs(title = "Distribution du prix par 100 g/ml (France)",
       x = "Prix (€ / 100 g/ml)", y = "Fréquence",
       caption = "Source : Base Mintel") +
  theme_minimal()

```

```{r}
ggplot(gnpd_french_market_tea%>% 
         filter(!is.na(`Price per 100 g/ml in Euros`),
                `Price per 100 g/ml in Euros`<=borne_sup), aes(y = `Price per 100 g/ml in Euros`)) +
  geom_boxplot(fill = "orange", color = "black") +
  labs(title = "Boxplot du prix par 100 g/ml (France)",
       y = "Prix (€ / 100 g/ml)",
       caption = "Source : Base Mintel") +
  theme_minimal()

```

```{r}
ggplot(gnpd_french_market_tea, aes(x = log1p(`Price per 100 g/ml in Euros`))) +
  geom_histogram(binwidth = 0.2, fill = "tomato", color = "black") +
  labs(title = "Distribution du log(prix)", x = "log(1 + Prix)", y = "Fréquence",
       caption = "Source : Base Mintel") +
  theme_minimal()

```

### Evolution du prix du thé chinois au cours temps

```{r}
library(lubridate)
library(dplyr)

# Créer une colonne "mois"
gnpd_french_market_tea <- gnpd_french_market_tea %>%
  mutate(Mois = floor_date(as.Date(`Date Published`), unit = "month"))

# Creation de la variable mois
prix_par_mois <- gnpd_french_market_tea %>%
  filter(!is.na(`Price per 100 g/ml in Euros`)) %>%
  group_by(Mois) %>%
  summarise(Prix_moyen = mean(`Price per 100 g/ml in Euros`))

# Calcul du prix moyen par mois
prix_par_mois <- gnpd_french_market_tea %>%
  filter(!is.na(`Price per 100 g/ml in Euros`)) %>%
  group_by(Mois) %>%
  summarise(Prix_moyen = mean(`Price per 100 g/ml in Euros`))

# Representation graphique
library(ggplot2)

ggplot(prix_par_mois, aes(x = Mois, y = Prix_moyen)) +
  geom_line(color = "blue", size = 1) +
  geom_point(color = "darkblue", size = 1.5) +
  labs(title = "Évolution du prix moyen du thé en Chine par mois",
       x = "Mois",
       y = "Prix moyen (€ / 100 g/ml)",
       caption = "Source : Base Mintel") +
  theme_minimal()


# AUtre option
ggplot(prix_par_mois, aes(x = Mois, y = Prix_moyen)) +
  geom_line(color = "steelblue") +
  geom_smooth(method = "loess", color = "red", se = FALSE) +
  labs(title = "Tendance du prix du thé en Chine",
       x = "Mois", y = "Prix moyen (€)",
       caption = "Source : Base Mintel") +
  theme_minimal()


```

### par année

```{r}
# Calcul des prix moyens par année
```

```{r}
prix_par_annee <- gnpd_french_market_tea %>%
  mutate(annee = lubridate::year(`Date Published`)) %>%
  filter(!is.na(`Price per 100 g/ml in Euros`),
         !is.na(annee)) %>%
  group_by(annee) %>%
  summarise(
    n = n(),
    prix_moyen = mean(`Price per 100 g/ml in Euros`, na.rm = TRUE),
    prix_median = median(`Price per 100 g/ml in Euros`, na.rm = TRUE),
    prix_min = min(`Price per 100 g/ml in Euros`, na.rm = TRUE),
    prix_max = max(`Price per 100 g/ml in Euros`, na.rm = TRUE)
  ) %>%
  arrange(annee)
```

```{r}
# Graphique de l'évolution des prix moyens
ggplot(prix_par_annee, aes(x = annee, y = prix_moyen)) +
  geom_line(color = "darkblue", size = 1) +
  geom_point(color = "darkblue", size = 2) +
  geom_smooth(method = "loess", se = TRUE, color = "red", alpha = 0.2) +
  labs(
    title = "Évolution des Prix Moyens au Cours du Temps",
    subtitle = "Avec tendance (ligne rouge)",
    x = "Année",
    y = "Prix Moyen (€/100g ou 100ml)",
    caption = "Source : Base Mintel"
  ) +
  theme_minimal() +
  scale_x_continuous(breaks = seq(min(prix_par_annee$annee), max(prix_par_annee$annee), by = 1)) +
  theme(axis.text.x = element_text(angle = 45, hjust = 1))

##### prix median

ggplot(prix_par_annee, aes(x = annee, y = prix_median)) +
  geom_line(color = "darkgreen", size = 1) +
  geom_point(color = "darkgreen", size = 2) +
  geom_smooth(method = "loess", se = TRUE, color = "orange", alpha = 0.2) +
  labs(
    title = "Évolution des Prix Médians au Cours du Temps",
    subtitle = "Avec tendance (ligne orange)",
    x = "Année",
    y = "Prix Médian (€/100g ou 100ml)",
    caption = "Source : Base Mintel"
  ) +
  theme_minimal() +
  scale_x_continuous(breaks = seq(min(prix_par_annee$annee), max(prix_par_annee$annee), by = 1)) +
  theme(axis.text.x = element_text(angle = 45, hjust = 1))
```

```{r}
# Affichage des statistiques annuelles
knitr::kable(prix_par_annee, 
             caption = "Statistiques des Prix par Année")
```
# Analyse des type de produit lancés sur le marché français

```{r}
library(dplyr)
library(ggplot2)

# Comptage des types de lancement
launch_dist <- gnpd_french_market_tea %>%
  filter(!is.na(`Launch Type`)) %>%
  count(`Launch Type`, sort = TRUE)

print(launch_dist)

ggplot(launch_dist, aes(x = reorder(`Launch Type`, n), y = n)) +
  geom_bar(stat = "identity", fill = "steelblue") +
  coord_flip() +
  labs(
    title = "Répartition des Types de Lancement du Thé en Chine",
    x = "Type de Lancement",
    y = "Nombre de Produits",
    caption = "Source : Base Mintel"
  ) +
  theme_minimal()

```

```{r}
launch_evolution <- gnpd_french_market_tea %>%
  mutate(annee = lubridate::year(`Date Published`)) %>%
  filter(!is.na(`Launch Type`)) %>%
  group_by(annee, `Launch Type`) %>%
  summarise(n = n()) %>%
  ungroup()

ggplot(launch_evolution, aes(x = annee, y = n, color = `Launch Type`)) +
  geom_line(size = 1) +
  geom_point(size = 2) +
  labs(
    title = "Évolution des Types de Lancement du Thé par Année",
    x = "Année",
    y = "Nombre de Lancements",
    color = "Type de Lancement",
    caption = "Source : Base Mintel"
  ) +
  theme_minimal()

```

## test statistiques

```{r}
library(ggplot2)

ggplot(gnpd_french_market_tea, aes(x = `Launch Type`, y = `Price per 100 g/ml in Euros`)) +
  geom_boxplot(fill = "lightblue") +
  coord_flip() +
  labs(
    title = "Distribution du Prix par Type de Lancement",
    x = "Type de Lancement",
    y = "Prix (€/100g ou 100ml)",
    caption = "Source : Base Mintel"
  ) +
  theme_minimal()

```

```{r}
kruskal.test(`Price per 100 g/ml in Euros` ~ `Launch Type`, data = gnpd_french_market_tea)

```

# Interpretation

Le test de Kruskal-Wallis a été réalisé pour évaluer s'il existe une différence significative entre les prix du thé (€/100g ou 100ml) selon les différents types de lancement de produit (Launch Type).

Statistique du test : χ² = 14.72 Degrés de liberté : 4 p-value : 0.0053 Puisque la p-value est inférieure au seuil usuel de 0.05, on rejette l'hypothèse nulle d'égalité des distributions des prix entre les groupes.

👉 Il existe donc à priori une différence statistiquement significative du prix moyen du thé selon le type de lancement

# Analyse de la variable private label

```{r}
library(ggplot2)
library(dplyr)

# Préparer les données
private_label_pie <- gnpd_french_market_tea %>%
  filter(!is.na(`Private Label`)) %>%
  count(`Private Label`) %>%
  mutate(
    pourcentage = round(100 * n / sum(n), 1),
    label = paste0(`Private Label`, " (", pourcentage, "%)")
  )

# Graphique en camembert
ggplot(private_label_pie, aes(x = "", y = n, fill = `Private Label`)) +
  geom_col(width = 1, color = "white") +
  coord_polar(theta = "y") +
  geom_text(aes(label = label), position = position_stack(vjust = 0.5), color = "white", size = 5) +
  scale_fill_manual(values = c("#1b9e77", "#d95f02")) +
  labs(
    title = "Répartition des produits entre marques nationales 
    et MDD",
    fill = "Type de marque",
    caption = "Source : Base Mintel"
  ) +
  theme_void() +
  theme(
    plot.title = element_text(hjust = 0.2, size = 16, face = "bold"),
    legend.position = "none"
  )
rm(private_label_pie)
```

# Resumé statistique

```{r}
gnpd_french_market_tea %>%
  filter(!is.na(`Private Label`), !is.na(`Price per 100 g/ml in Euros`)) %>%
  group_by(`Private Label`) %>%
  summarise(
    n = n(),
    prix_moyen = mean(`Price per 100 g/ml in Euros`, na.rm = TRUE),
    prix_median = median(`Price per 100 g/ml in Euros`, na.rm = TRUE),
    prix_min = min(`Price per 100 g/ml in Euros`, na.rm = TRUE),
    prix_max = max(`Price per 100 g/ml in Euros`, na.rm = TRUE)
  )

```

```{r}
ggplot(gnpd_french_market_tea, aes(x = `Private Label`, y = `Price per 100 g/ml in Euros`, fill = `Private Label`)) +
  geom_boxplot() +
  scale_y_continuous(limits = c(0, quantile(gnpd_french_market_tea$`Price per 100 g/ml in Euros`, 0.95, na.rm = TRUE))) +
  labs(
    title = "Distribution des prix selon le type de marque",
    x = "Type de marque",
    y = "Prix (€/100g ou 100ml)",
    caption = "Source : Base Mintel"
  ) +
  theme_minimal()

```

## test de wilcoxon

```{r}
wilcox.test(`Price per 100 g/ml in Euros` ~ `Private Label`, data = gnpd_french_market_tea)

```

## Interpretation 

Le test est hautement significatif (p \< 0.001) → On rejette l'hypothèse nulle selon laquelle les deux groupes ont la même distribution des prix (en particulier, la même médiane).

Conclusion : Il existe une différence statistiquement significative entre les prix des produits "Branded" et "Private Label".

## Construction de modele d'un premier modele 

```{r}
lm_model <- lm(`Price per 100 g/ml in Euros` ~ `Private Label`, data = gnpd_french_market_tea)
summary(lm_model)
```

## analyse de la qualité du thé sur marché Chine

```{r}
# Extraction des claims individuels
claims <- gnpd_french_market_tea %>%
  filter(!is.na(`Positioning Claims`)) %>%
  unnest_tokens(claim, `Positioning Claims`, token = "regex",
                pattern = ",\\s*") %>%
  count(claim, sort = TRUE)

# Barplot des claims les plus fréquents
claims %>%
  slice_max(n, n = 15) %>%
  ggplot(aes(x = reorder(claim, n), y = n)) +
  geom_col(fill = "steelblue") +
  coord_flip() +
  labs(title = "Principaux arguments marketing", x = "Claim", y = "Fréquence",caption = "Source : Base Mintel")

```


```{r}
library(dplyr)
library(tidyr)

# Séparation des claims
claims_table <- gnpd_french_market_tea %>%
  separate_rows(`Positioning Claims`, sep = ",") %>%
  filter(!is.na(`Positioning Claims`)) %>%
  mutate(`Positioning Claims` = trimws(`Positioning Claims`)) %>%  # Nettoyage des espaces
  count(`Positioning Claims`, sort = TRUE)

# Top 15 + regroupement des autres
top_n <- 15

claims_table_top15 <- claims_table %>%
  mutate(`Positioning Claims` = ifelse(row_number() <= top_n, `Positioning Claims`, "Autres")) %>%
  group_by(`Positioning Claims`) %>%
  summarise(Frequence = sum(n), .groups = "drop") %>%
  arrange(desc(Frequence)) %>%
  mutate(Part = round(Frequence / sum(Frequence) * 100, 2))

# Affichage du tableau final
claims_table_top15

```

Les claims marketing ont été regroupés en six catégories, selon les typologies proposées par Grunert (2005), Verbeke (2008), Aschemann-Witzel et al. (2013), et Kihlberg & Risvik (2007), qui distinguent les dimensions nutritionnelles, fonctionnelles, environnementales, sensorielles, pratiques, et socio-démographiques des allégations de produits alimentaires.

```{r}
library(dplyr)
library(stringr)

# Définir les mots-clés pour chaque catégorie
claims_sante <- c("antioxidant", "functional - digestive", "functional - energy", "functional - slimming",
                  "functional - other", "functional - stress & sleep", "functional - immune system",
                  "functional - beauty benefits", "functional - brain & nervous system",
                  "functional - cardiovascular", "functional - bone health", "functional - skin",
                  "high satiety", "anti-ageing", "nails & hair", "vitamin/mineral fortified")

claims_nutrition <- c("caffeine free", "no additives/preservatives", "free from added/artificial flavourings",
                      "free from added/artificial additives", "free from added/artificial preservatives",
                      "free from added/artificial colourings", "low/no/reduced allergen", "low/no/reduced calorie",
                      "vegetarian", "vegan/no animal ingredients", "kosher", "gmo free", "sugar free",
                      "no added sugar", "diabetic", "low/no/reduced fat", "low/no/reduced sodium",
                      "low/no/reduced lactose", "wholegrain")

claims_ethique <- c("organic", "ethical - environmentally friendly package", "ethical - recycling",
                    "ethical - environmentally friendly product", "ethical - human",
                    "ethical - sustainable (habitat/resources)", "ethical - toxins free",
                    "ethical - biodegradable", "ethical - charity", "carbon neutral", "ethical - animal")

claims_packaging <- c("convenient packaging", "time/speed", "ease of use", "interesting packaging",
                      "microwaveable", "refill/refillable", "portionability", "on-the-go")

claims_marketing <- c("premium", "social media", "seasonal", "limited edition", "event merchandising",
                      "novel", "cobranded", "economy")

claims_ciblage <- c("maternal", "children (5-12)", "female", "male", "plant based")

# Fonction pour détecter la présence d'un mot-clé
detect_claim <- function(text, keywords) {
  if (is.na(text)) return("non")
  any(str_detect(text, fixed(keywords, ignore_case = TRUE))) %>% ifelse("oui", "non")
}

# Créer les colonnes
gnpd_french_market_tea <- gnpd_french_market_tea %>%
  mutate(claim_sante = map_chr(`Positioning Claims`, ~ detect_claim(.x, claims_sante)))
gnpd_french_market_tea <- gnpd_french_market_tea %>%
  mutate(
    claim_nutrition = map_chr(`Positioning Claims`, ~ detect_claim(.x, claims_nutrition)))
gnpd_french_market_tea <- gnpd_french_market_tea %>%
  mutate(
    claim_ethique = map_chr(`Positioning Claims`, ~ detect_claim(.x, claims_ethique)))
gnpd_french_market_tea <- gnpd_french_market_tea %>%
  mutate(
    claim_packaging = map_chr(`Positioning Claims`, ~ detect_claim(.x, claims_packaging)))
gnpd_french_market_tea <- gnpd_french_market_tea %>%
  mutate(
    claim_marketing = map_chr(`Positioning Claims`, ~ detect_claim(.x, claims_marketing)))
gnpd_french_market_tea <- gnpd_french_market_tea %>%
  mutate(
    claim_ciblage = map_chr(`Positioning Claims`, ~ detect_claim(.x, claims_ciblage)))

```
## Creation  de la variable score qualité en fonction de l'argument marketing

```{r}
gnpd_french_market_tea <- gnpd_french_market_tea %>%
  mutate(
    score_qualite = 
      5 * (claim_sante == "oui") +
      4 * (claim_nutrition == "oui") +
      5 * (claim_ethique == "oui") +
      1.5 * (claim_packaging == "oui") +
      2.5 * (claim_marketing == "oui") +
      0.5 * (claim_ciblage == "oui")
  )

gnpd_french_market_tea <- gnpd_french_market_tea %>%
  mutate(
    niveau_qualite = case_when(
      score_qualite <= 4 ~ "faible",
      score_qualite <= 11 ~ "moyenne",
      score_qualite > 11 ~ "élevée"
    )
  )

```

# Analyse score vs prix

```{r}
gnpd_french_market_tea %>%
  filter(!is.na(niveau_qualite), !is.na(`Price per 100 g/ml in Euros`)) %>%
  group_by(niveau_qualite) %>%
  summarise(
    n = n(),
    prix_moyen = mean(`Price per 100 g/ml in Euros`, na.rm = TRUE),
    prix_median = median(`Price per 100 g/ml in Euros`, na.rm = TRUE),
    prix_min = min(`Price per 100 g/ml in Euros`, na.rm = TRUE),
    prix_max = max(`Price per 100 g/ml in Euros`, na.rm = TRUE)
  ) %>%
  arrange(prix_moyen)

```
```{r}
ggplot(gnpd_french_market_tea, aes(x = factor(niveau_qualite), y = `Price per 100 g/ml in Euros`)) +
  geom_boxplot(fill = "#69b3a2", alpha = 0.7) +
  #geom_jitter(width = 0.2, alpha = 0.3, color = "grey30") +
  labs(
    title = "Relation entre Score de Qualité et Prix",
    x = "Score de Qualité ",
    y = "Prix (€/100g ou 100ml)",
    caption = "Source : Base Mintel"
  ) +
  theme_minimal()

```

```{r}
modele_score <- lm(
  `Price per 100 g/ml in Euros` ~ niveau_qualite, 
  data = gnpd_french_market_tea
)
summary(modele_score)

```

