---
title: "Analyse des Prix des Produits de Thé (Tea & RTD Iced Tea)"
author: "KOUASSI KONAN LEGER"
date: "`r Sys.Date()`"
output:
  html_document:
    toc: true
    toc_float: true
    theme: united
    highlight: tango
---

# 🧪 Objectif de l'analyse

Analyser les facteurs associés au prix par 100g/ml en euros des produits de type "Tea" et "RTD (Iced) Tea" dans la base GNPD. L'analyse s'intéressera aux effets potentiels de plusieurs variables explicatives sur le prix.

# 1. 🗂️ Filtrage du sous-ensemble "Thé"

```{r filtrage_the}
# Chargement des packages
library(readxl)
library(dplyr)
library(tidyverse)
library(lubridate)
library(scales)
library(knitr)

# Importation des données (à adapter si besoin)
gnpd <- readxl::read_excel("GNPD_tea.xlsx")

gnpd <- gnpd %>%
  mutate(
    `Price per 100 g/ml in Euros` = as.numeric(`Price per 100 g/ml in Euros`),
    `Price in US Dollars` = as.numeric(`Price in US Dollars`),
    `Price in Euros` = as.numeric(`Price in Euros`),
    `Unit Pack Size (ml/g)` = as.numeric(`Unit Pack Size (ml/g)`),
    `Alcohol By Volume (%)` = as.numeric(`Alcohol By Volume (%)`),
    `Bar Code` = as.character(`Bar Code`),
    `Date Published` = as.Date(`Date Published`)  
  )

# creation de la variable region
gnpd <- gnpd %>%
  mutate(
    Region = case_when(
      Market %in% c("China", "Japan", "South Korea", "Taiwan, China", "Hong Kong,China", 
                    "Vietnam", "Thailand", "Indonesia", "Malaysia", "Philippines", 
                    "Singapore", "Myanmar", "Cambodia", "Laos","Sri Lanka","India","Bangladesh",
                    "Hong Kong, China") ~ "Asie",
      Market %in% c("UK", "France", "Germany", "Italy", "Spain", "Switzerland", 
                    "Netherlands", "Belgium", "Sweden", "Denmark", "Norway", "Finland", 
                    "Austria", "Poland", "Greece", "Portugal", "Ireland", "Luxembourg",
                    "Czech Republic", "Slovakia", "Slovenia", "Estonia", "Latvia", 
                    "Lithuania", "Hungary", "Romania", "Bulgaria", "Croatia", "Serbia",
                    "Ukraine", "Belarus", "Russia") ~ "Europe",
      Market %in% c("USA", "Canada", "Mexico", "Puerto Rico") ~ "Amérique du Nord",
      Market %in% c("Brazil", "Argentina", "Colombia", "Chile", "Peru", "Venezuela", 
                    "Ecuador", "Paraguay", "Uruguay", "Panama", "Costa Rica", 
                    "Guatemala") ~ "Amérique du Sud",
      Market %in% c("Australia", "New Zealand") ~ "Océanie",
      Market %in% c("South Africa", "Kenya", "Tanzania", "Uganda", "Nigeria", 
                    "Egypt", "Morocco", "Algeria", "Tunisia", "Ghana", "Ivory Coast",
                    "Ethiopia", "Cameroon") ~ "Afrique",
      Market %in% c("UAE", "Saudi Arabia", "Israel", "Turkey", "Iran", "Jordan", 
                    "Oman", "Qatar", "Kuwait", "Lebanon", "Bahrain","Pakistan") ~ "Moyen-Orient",
      TRUE ~ "Autres"
    )
  )
# Filtrage des sous-catégories d'intérêt
tea_data <- gnpd %>%
  filter(`Sub-Category` %in% c("Tea", "RTD (Iced) Tea")) %>%
  filter(!is.na(`Price per 100 g/ml in Euros`))

# Aperçu des données filtrées
knitr::kable(head(tea_data), caption = "Aperçu des données filtrées (Tea & RTD Iced Tea)")
```

# 2. 📊 Analyse descriptive du prix

```{r descriptif_prix}
# Statistiques descriptives
prix_stats <- tea_data %>%
  summarise(
    n = n(),
    moyenne = mean(`Price per 100 g/ml in Euros`),
    mediane = median(`Price per 100 g/ml in Euros`),
    min = min(`Price per 100 g/ml in Euros`),
    max = max(`Price per 100 g/ml in Euros`),
    ecart_type = sd(`Price per 100 g/ml in Euros`)
  )
knitr::kable(prix_stats, caption = "Statistiques descriptives du prix (€/100g ou 100ml)")

# Histogramme + densité
tea_data %>%
  ggplot(aes(x = `Price per 100 g/ml in Euros`)) +
  geom_histogram(aes(y = ..density..), bins = 50, fill = "skyblue", alpha = 0.7) +
  geom_density(color = "darkblue", size = 1) +
  labs(title = "Distribution du Prix (€/100g ou 100ml)", x = "Prix (€/100g ou 100ml)", y = "Densité") +
  theme_minimal()

# Évolution du prix moyen et médian par année
prix_par_annee <- tea_data %>%
  mutate(annee = year(`Date Published`)) %>%
  filter(!is.na(`Price per 100 g/ml in Euros`), !is.na(annee)) %>%
  group_by(annee) %>%
  summarise(
    n = n(),
    prix_moyen = mean(`Price per 100 g/ml in Euros`, na.rm = TRUE),
    prix_median = median(`Price per 100 g/ml in Euros`, na.rm = TRUE),
    prix_min = min(`Price per 100 g/ml in Euros`, na.rm = TRUE),
    prix_max = max(`Price per 100 g/ml in Euros`, na.rm = TRUE)
  ) %>%
  arrange(annee)

# Graphique de l'évolution des prix moyens
library(ggplot2)
ggplot(prix_par_annee, aes(x = annee, y = prix_moyen)) +
  geom_line(color = "darkblue", size = 1) +
  geom_point(color = "darkblue", size = 2) +
  geom_smooth(method = "loess", se = TRUE, color = "red", alpha = 0.2) +
  labs(
    title = "Évolution des Prix Moyens au Cours du Temps",
    subtitle = "Avec tendance (ligne rouge)",
    x = "Année",
    y = "Prix Moyen (€/100g ou 100ml)"
  ) +
  theme_minimal() +
  scale_x_continuous(breaks = seq(min(prix_par_annee$annee), max(prix_par_annee$annee), by = 1)) +
  theme(axis.text.x = element_text(angle = 45, hjust = 1))

# Graphique de l'évolution des prix médians
ggplot(prix_par_annee, aes(x = annee, y = prix_median)) +
  geom_line(color = "darkgreen", size = 1) +
  geom_point(color = "darkgreen", size = 2) +
  geom_smooth(method = "loess", se = TRUE, color = "orange", alpha = 0.2) +
  labs(
    title = "Évolution des Prix Médians au Cours du Temps",
    subtitle = "Avec tendance (ligne orange)",
    x = "Année",
    y = "Prix Médian (€/100g ou 100ml)"
  ) +
  theme_minimal() +
  scale_x_continuous(breaks = seq(min(prix_par_annee$annee), max(prix_par_annee$annee), by = 1)) +
  theme(axis.text.x = element_text(angle = 45, hjust = 1))
```

# 3. 🧮 Étude univariée des effets sur le prix

## 3.1 Date Published (année)

```{r effet_annee}
# Création de la variable année
tea_data <- tea_data %>% mutate(annee = year(`Date Published`))

# Boxplot par année
tea_data %>%
  ggplot(aes(x = as.factor(annee), y = `Price per 100 g/ml in Euros`)) +
  geom_boxplot(fill = "orange", alpha = 0.7) +
  labs(title = "Distribution du prix par année de publication", x = "Année", y = "Prix (€/100g ou 100ml)") +
  theme_minimal() +
  theme(axis.text.x = element_text(angle = 45, hjust = 1))
```

## 3.2 Number of Variants (corrélation)

```{r effet_nb_variants}
# Corrélation et nuage de points
tea_data %>%
  filter(!is.na(`Number of Variants`)) %>%
  ggplot(aes(x = `Number of Variants`, y = `Price per 100 g/ml in Euros`)) +
  geom_point(alpha = 0.3) +
  geom_smooth(method = "lm", color = "red") +
  labs(title = "Prix vs Nombre de Variants", x = "Nombre de Variants", y = "Prix (€/100g ou 100ml)") +
  theme_minimal()

# Corrélation de Pearson
cor_nbvar <- cor.test(tea_data$`Number of Variants`, tea_data$`Price per 100 g/ml in Euros`, use = "complete.obs")
cor_nbvar
```

## 3.3 Market (pays)

```{r evolution_market}
# Évolution du prix moyen par année et par marché (top 10 marchés)
prix_annee_market <- tea_data %>%
  group_by(annee, Market) %>%
  summarise(
    prix_moyen = mean(`Price per 100 g/ml in Euros`, na.rm = TRUE),
    prix_sd = sd(`Price per 100 g/ml in Euros`, na.rm = TRUE),
    n = n()
  ) %>%
  ungroup() %>%
  group_by(Market) %>%
  filter(sum(n) > 50) %>% # Garde les marchés avec assez d'observations
  ungroup()

# Calcul de l'intervalle de confiance (approx 95%)
prix_annee_market <- prix_annee_market %>%
  mutate(
    ic_inf = prix_moyen - 1.96 * prix_sd / sqrt(n),
    ic_sup = prix_moyen + 1.96 * prix_sd / sqrt(n)
  )

ggplot(prix_annee_market, aes(x = annee, y = prix_moyen, color = Market, group = Market)) +
  geom_line() +
  geom_point() +
  geom_ribbon(aes(ymin = ic_inf, ymax = ic_sup, fill = Market), alpha = 0.15, color = NA) +
  geom_smooth(aes(group = Market), method = "lm", se = FALSE, linetype = "dashed", size = 0.7) +
  labs(title = "Évolution du prix moyen par année et par marché (top marchés)",
       x = "Année", y = "Prix moyen (€/100g ou 100ml)", color = "Marché", fill = "Marché") +
  theme_minimal()
```

## 3.4 Location of Manufacture

```{r evolution_location}
# Évolution du prix moyen par année et par lieu de fabrication (top 10)
prix_annee_loc <- tea_data %>%
  filter(!is.na(`Location of Manufacture`)) %>%
  group_by(annee, `Location of Manufacture`) %>%
  summarise(
    prix_moyen = mean(`Price per 100 g/ml in Euros`, na.rm = TRUE),
    prix_sd = sd(`Price per 100 g/ml in Euros`, na.rm = TRUE),
    n = n()
  ) %>%
  ungroup() %>%
  group_by(`Location of Manufacture`) %>%
  filter(sum(n) > 50) %>%
  ungroup()

prix_annee_loc <- prix_annee_loc %>%
  mutate(
    ic_inf = prix_moyen - 1.96 * prix_sd / sqrt(n),
    ic_sup = prix_moyen + 1.96 * prix_sd / sqrt(n)
  )

ggplot(prix_annee_loc, aes(x = annee, y = prix_moyen, color = `Location of Manufacture`, group = `Location of Manufacture`)) +
  geom_line() +
  geom_point() +
  geom_ribbon(aes(ymin = ic_inf, ymax = ic_sup, fill = `Location of Manufacture`), alpha = 0.15, color = NA) +
  geom_smooth(aes(group = `Location of Manufacture`), method = "lm", se = FALSE, linetype = "dashed", size = 0.7) +
  labs(title = "Évolution du prix moyen par année et par lieu de fabrication (top lieux)",
       x = "Année", y = "Prix moyen (€/100g ou 100ml)", color = "Lieu de fabrication", fill = "Lieu de fabrication") +
  theme_minimal()
```

## 3.5 Brand (regroupement)

```{r evolution_brand}
# Évolution du prix moyen par année et par marque (top 10)
prix_annee_brand <- tea_data %>%
  group_by(annee, Brand) %>%
  summarise(
    prix_moyen = mean(`Price per 100 g/ml in Euros`, na.rm = TRUE),
    prix_sd = sd(`Price per 100 g/ml in Euros`, na.rm = TRUE),
    n = n()
  ) %>%
  ungroup() %>%
  group_by(Brand) %>%
  filter(sum(n) > 50) %>%
  ungroup()

prix_annee_brand <- prix_annee_brand %>%
  mutate(
    ic_inf = prix_moyen - 1.96 * prix_sd / sqrt(n),
    ic_sup = prix_moyen + 1.96 * prix_sd / sqrt(n)
  )

ggplot(prix_annee_brand, aes(x = annee, y = prix_moyen, color = Brand, group = Brand)) +
  geom_line() +
  geom_point() +
  geom_ribbon(aes(ymin = ic_inf, ymax = ic_sup, fill = Brand), alpha = 0.15, color = NA) +
  geom_smooth(aes(group = Brand), method = "lm", se = FALSE, linetype = "dashed", size = 0.7) +
  labs(title = "Évolution du prix moyen par année et par marque (top marques)",
       x = "Année", y = "Prix moyen (€/100g ou 100ml)", color = "Marque", fill = "Marque") +
  theme_minimal()
```

## 3.6 Launch Type

```{r evolution_launch_type}
# Évolution du prix moyen par année et par type de lancement
prix_annee_launch <- tea_data %>%
  group_by(annee, `Launch Type`) %>%
  summarise(
    prix_moyen = mean(`Price per 100 g/ml in Euros`, na.rm = TRUE),
    prix_sd = sd(`Price per 100 g/ml in Euros`, na.rm = TRUE),
    n = n()
  ) %>%
  ungroup() %>%
  filter(!is.na(`Launch Type`))

prix_annee_launch <- prix_annee_launch %>%
  mutate(
    ic_inf = prix_moyen - 1.96 * prix_sd / sqrt(n),
    ic_sup = prix_moyen + 1.96 * prix_sd / sqrt(n)
  )

ggplot(prix_annee_launch, aes(x = annee, y = prix_moyen, color = `Launch Type`, group = `Launch Type`)) +
  geom_line() +
  geom_point() +
  geom_ribbon(aes(ymin = ic_inf, ymax = ic_sup, fill = `Launch Type`), alpha = 0.15, color = NA) +
  geom_smooth(aes(group = `Launch Type`), method = "lm", se = FALSE, linetype = "dashed", size = 0.7) +
  labs(title = "Évolution du prix moyen par année et par type de lancement",
       x = "Année", y = "Prix moyen (€/100g ou 100ml)", color = "Type de lancement", fill = "Type de lancement") +
  theme_minimal()
```

## 3.7 Package Type

```{r effet_package_type}
# ANOVA
anova_packtype <- aov(`Price per 100 g/ml in Euros` ~ `Package Type`, data = tea_data)
summary(anova_packtype)
```

## 3.8 Package Material

```{r effet_package_material}
# ANOVA
anova_packmat <- aov(`Price per 100 g/ml in Euros` ~ `Package Material`, data = tea_data)
summary(anova_packmat)
```

## 3.9 Import Status

```{r effet_import_status}
# t-test ou ANOVA selon le nombre de modalités
if(length(unique(na.omit(tea_data$`Import Status`))) == 2){
  ttest_import <- t.test(`Price per 100 g/ml in Euros` ~ `Import Status`, data = tea_data)
  ttest_import
} else {
  anova_import <- aov(`Price per 100 g/ml in Euros` ~ `Import Status`, data = tea_data)
  summary(anova_import)
}
```

## 3.10 Private Label

```{r effet_private_label}
# t-test Branded vs Private Label
if(length(unique(na.omit(tea_data$`Private Label`))) == 2){
  ttest_label <- t.test(`Price per 100 g/ml in Euros` ~ `Private Label`, data = tea_data)
  ttest_label
} else {
  anova_label <- aov(`Price per 100 g/ml in Euros` ~ `Private Label`, data = tea_data)
  summary(anova_label)
}
```

# 4. 🔎 Vérification des hypothèses et tests complémentaires

```{r tests_complementaires}
# Test de Bartlett pour l'homogénéité des variances (exemple sur Launch Type)
bartlett.test(`Price per 100 g/ml in Euros` ~ `Launch Type`, data = tea_data)

# Test de Levene (si besoin)
# library(car)
# leveneTest(`Price per 100 g/ml in Euros` ~ `Launch Type`, data = tea_data)
```

# 5. 📉 Visualisations complémentaires

```{r visualisations_complementaires}
# Densité par sous-catégorie
tea_data %>%
  ggplot(aes(x = `Price per 100 g/ml in Euros`, fill = `Sub-Category`)) +
  geom_density(alpha = 0.5) +
  labs(
    title = "Densité des prix par sous-catégorie",
    x = "Prix (€/100g ou 100ml)",
    y = "Densité"
  ) +
  theme_minimal()

# Violin plot par Launch Type
tea_data %>%
  ggplot(aes(x = `Launch Type`, y = `Price per 100 g/ml in Euros`, fill = `Launch Type`)) +
  geom_violin(alpha = 0.7) +
  geom_boxplot(width = 0.2, fill = "white", alpha = 0.5) +
  coord_flip() +
  labs(
    title = "Distribution des prix par type de lancement",
    x = "Type de lancement",
    y = "Prix (€/100g ou 100ml)"
  ) +
  theme_minimal()

# Camembert (pie chart) de la variable Region
region_pie <- tea_data %>%
  filter(!is.na(Region)) %>%
  count(Region) %>%
  mutate(pct = n / sum(n) * 100,
         label = paste0(Region, " (", round(pct, 1), "%)"))

ggplot(region_pie, aes(x = "", y = pct, fill = Region)) +
  geom_col(width = 1, color = "white") +
  coord_polar(theta = "y") +
  labs(
    title = "Répartition des produits par région",
    fill = "Région"
  ) +
  theme_void() +
  geom_text(aes(label = label), position = position_stack(vjust = 0.5), size = 3)
```

# 6. Conclusion

Cette analyse permet d'identifier les facteurs associés au prix des produits de thé (Tea et RTD Iced Tea) et de visualiser les différences selon les caractéristiques du produit, du packaging, du marché et du type de lancement. Les résultats peuvent guider la stratégie de positionnement et de tarification des produits sur le marché du thé. 