---
title: "Projet Fierthé"
author: "KOUASSI KONAN LEGER"
date: "`r Sys.Date()`"
output:
  html_document: default
---

```{r setup, include=FALSE}
knitr::opts_chunk$set(echo = TRUE)
```


# Objectif : Formuler des propositions claires pour la valorisation durable du thé en France


## Phase 1 – Prise en main et cadrage
## Objectifs

- Comprendre le contexte du projet et les enjeux de la filière théicole durable  
- Se familiariser avec la base de données **MINTEL GNPD** et les outils

## Tâches

- Lecture du projet Fierthé, documents internes et publications liées  
- Prise en main de la base **MINTEL** (structure, variables, type de données)  
- Rencontre avec le tuteur

## Analyses univariées
```{r}
# Importation des packages nécessaires
library(tidyverse)    # Inclut dplyr, tidyr, ggplot2, stringr
library(readxl)
library(lubridate)
library(wordcloud)
library(tidytext)
library(scales)
library(tm)
library(forcats)

# Nettoyage de l'environnement
rm(list = ls())

# Importation des données
gnpd_brut <- read_excel("GNPD_tea.xlsx")

# Analyse globale de la base de données
glimpse(gnpd_brut)

# Conversion des variables en format approprié
gnpd_brut <- gnpd_brut %>%
  mutate(
    `Price per 100 g/ml in Euros` = as.numeric(`Price per 100 g/ml in Euros`),
    `Price in US Dollars` = as.numeric(`Price in US Dollars`),
    `Price in Euros` = as.numeric(`Price in Euros`),
    `Unit Pack Size (ml/g)` = as.numeric(`Unit Pack Size (ml/g)`),
    `Alcohol By Volume (%)` = as.numeric(`Alcohol By Volume (%)`),
    `Date Published` = as.Date(`Date Published`)  
  )

# Élimination des variables non pertinentes
gnpd <- gnpd_brut %>% 
  select(-c(`Record ID`,`Record hyperlink`,`Bar Code`,`Alcohol By Volume (%)`,
            `Allergens / Warnings`))

# Transformation des colonnes
gnpd <- gnpd %>%
  mutate(
    price_per_100 = as.numeric(`Price per 100 g/ml in Euros`),
    year = year(`Date Published`),
    month = floor_date(`Date Published`, "month")
  )

# Filtrage des données aberrantes
total_lignes <- nrow(gnpd)

gnpd_filtre <- gnpd %>%
  filter(`Unit Pack Size (ml/g)` >= 2,
         `Unit Pack Size (ml/g)` <= 5000)

proportion_conservee <- nrow(gnpd_filtre) / total_lignes

# Affichage de la proportion conservée
proportion_conservee

gnpd <- gnpd_filtre
```


```{r}
# Sous-categorie
gnpd %>%
  count(`Sub-Category`, sort = TRUE) %>%
  slice_max(n, n = 10) %>%
  ggplot(aes(x = reorder(`Sub-Category`, n), y = n)) +
  geom_col(fill = "tomato") +
  coord_flip() +
  labs(title = "Top 10 des sous-catégories",
       x = "Sous-catégorie",
       y = "Nombre de produits")
```
## Analyse de la variable "Positioning Claims"
Je l'hypothese selon laquelle cette variable est suceptible d'influencer non seulement le prix mais aussi le choix des consommateurs.

```{r}
# Extraction des claims individuels
claims <- gnpd %>%
  filter(!is.na(`Positioning Claims`)) %>%
  unnest_tokens(claim, `Positioning Claims`, token = "regex",
                pattern = ",\\s*") %>%
  count(claim, sort = TRUE)

# Barplot des claims les plus fréquents
claims %>%
  slice_max(n, n = 15) %>%
  ggplot(aes(x = reorder(claim, n), y = n)) +
  geom_col(fill = "purple") +
  coord_flip() +
  labs(title = "Principaux arguments marketing", x = "Claim", y = "Fréquence")

```
Nous pouvons contacter sur ce graphique les effets dominents des differents produits. Essayons de projetter les mots dominents de issu de cette variable qui peut etre par la suite peut nous aider à avoir certaines combinansons qui peuvent aider à avoir un titre de produit de haute qualité.

# Nuage de mot de la variable "Positioning claims"
Je me suis basé sur les exemple de ce lien : 
https://www.sthda.com/french/wiki/text-mining-et-nuage-de-mots-avec-le-logiciel-r-5-etapes-simples-a-savoir
```{r}
library(tm)
set.seed(123)
text_corpus <- Corpus(VectorSource(gnpd$`Positioning Claims`))
toSpace <- content_transformer(function (x , pattern ) gsub(pattern, " ", x))

text_corpus <- tm_map(text_corpus, toSpace, "/")
text_corpus <- tm_map(text_corpus, toSpace, "-")

text_corpus <- tm_map(text_corpus, content_transformer(tolower))
text_corpus <- tm_map(text_corpus, removePunctuation)
text_corpus <- tm_map(text_corpus,
                      function(x)removeWords(x,stopwords(kind = "english")))

wordcloud(text_corpus, colors = brewer.pal(8, "Dark2"),
          rot.per=0, random.order = F)

dtm <- TermDocumentMatrix(text_corpus)
m <- as.matrix(dtm)
v <- sort(rowSums(m),decreasing=TRUE)
d <- data.frame(word = names(v),freq=v)
head(d, 10)

```


## Analyse des types d'embalage

```{r}
gnpd %>%
  filter(!is.na(`Package Type`)) %>% 
  count(`Package Type`, sort = TRUE,) %>%
  #slice_max(n, n = 10) %>%
  ggplot(aes(x = reorder(`Package Type`, n), y = n)) +
  geom_col(fill = "darkred") +
  coord_flip() +
  labs(title = "Types d'emballage", x = "Type d'emballage", y = "Nombre de produits")

gnpd %>%
  filter(!is.na(`Package Material`)) %>% 
  count(`Package Material`, sort = TRUE,) %>%
  slice_max(n, n = 20) %>%
  ggplot(aes(x = reorder(`Package Material`, n), y = n)) +
  geom_col(fill = "darkred") +
  coord_flip() +
  labs(title = "Top 10 des materiels d'emballage", x = "Materiel d'emballage", y = "Nombre de produits")

```

## Analyse du prix
```{r}
summary(gnpd$`Price per 100 g/ml in Euros`)
```
Etant donné qu'il semble avoir des variables aberrantes,nous allons, dans un premier temps, les 1% de valeurs extremes


```{r}
gnpd_clean <- gnpd %>%
  filter(!is.na(price_per_100),
         price_per_100 < quantile(price_per_100, 0.99, na.rm = T))  
         # on retire le top 1%

# visualisation
ggplot(gnpd_clean, aes(x = price_per_100)) +
  geom_histogram(fill = "#2a9d8f", color = "white") +
  labs(title = "Distribution du prix (€/100g ou ml)", x = "Prix", y = "Fréquence")

```


# Analyses Bivariées

## Analyse prix et Positioning claims

```{r}
# Étape 1 : Extraire tous les claims dans des lignes séparées
gnpd_long <- gnpd_clean %>%
  filter(!is.na(`Positioning Claims`)) %>%
  separate_rows(`Positioning Claims`, sep = ",\\s*")  # sépare les claims par virgule

# Étape 2 : Identifier les 10 claims les plus fréquents
top_claims <- gnpd_long %>%
  count(`Positioning Claims`, sort = TRUE) %>%
  slice_head(n = 20) %>%
  pull(`Positioning Claims`)

# Étape 3 : Filtrer uniquement les produits contenant ces claims
gnpd_top_claims <- gnpd_long %>%
  filter(`Positioning Claims` %in% top_claims)

# Étape 4 : Tracer le boxplot
ggplot(gnpd_top_claims, aes(x = fct_reorder(`Positioning Claims`,
                                            price_per_100, .fun = median), y = price_per_100)) +
  geom_boxplot(fill = "#f4a261") +
  labs(
    title = "Prix selon les 20 Positioning Claims les plus fréquents",
    x = "Positioning Claim",
    y = "Prix pour 100g/ml"
  ) +
  coord_flip() +  # pivote pour une lecture plus facile
  theme_minimal()
```
## Prix vs Embalage

```{r}
ggplot(gnpd_clean %>% 
         filter(!is.na(`Package Type`)), aes(x = fct_lump(`Package Type`, 10), y = price_per_100)) +
  geom_boxplot(fill = "#f4a261") +
  labs(title = "Prix selon le type d'emballage", x = "Type d'emballage", y = "Prix pour 100g/ml") +
  theme(axis.text.x = element_text(angle = 45, hjust = 1))

ggplot(gnpd_clean %>% 
         filter(!is.na(`Package Material`)), aes(x = fct_lump(`Package Material`, 10), y = price_per_100)) +
  geom_boxplot(fill = "#f4a261") +
  labs(title = "Prix selon le materiel d'emballage utilisé", x = "Materiel d'emballage", y = "Prix pour 100g/ml") +
  theme(axis.text.x = element_text(angle = 45, hjust = 1))
```

## Evolution du prix en fonction des sous categories "Tea" et "RTD Tea"

```{r}
# Filtrage des deux sous-catégories de thé
tea_data <- gnpd %>%
  filter(
    `Sub-Category` %in% c("Tea"),
    !is.na(price_per_100),
    !is.na(month)
  )

# Calcul du prix moyen par mois et sous-catégorie
evol_prix_tea <- tea_data %>%
  group_by(month, `Sub-Category`) %>%
  summarise(mean_price = mean(price_per_100, na.rm = TRUE), .groups = "drop")

# Visualisation
ggplot(evol_prix_tea, aes(x = month, y = mean_price, color = `Sub-Category`)) +
  geom_line(size = 1.2) +
  labs(
    title = "Évolution mensuelle du prix moyen des sous-catégories de thé",
    x = "Date (mois)",
    y = "Prix moyen (€/100g ou ml)",
    color = "Sous-catégorie"
  ) +
  theme_minimal()

```
```{r}
# Filtrage des deux sous-catégories de thé
tea_data <- gnpd %>%
  filter(
    `Sub-Category` %in% c("RTD (Iced) Tea"),
    !is.na(price_per_100),
    !is.na(month)
  )

# Calcul du prix moyen par mois et sous-catégorie
evol_prix_tea <- tea_data %>%
  group_by(month, `Sub-Category`) %>%
  summarise(mean_price = mean(price_per_100, na.rm = TRUE), .groups = "drop")

# Visualisation
ggplot(evol_prix_tea, aes(x = month, y = mean_price, color = `Sub-Category`)) +
  geom_line(size = 1.2) +
  labs(
    title = "Évolution mensuelle du prix moyen des sous-catégories de thé",
    x = "Date (mois)",
    y = "Prix moyen (€/100g ou ml)",
    color = "Sous-catégorie"
  ) +
  scale_color_brewer(palette = "Set2")+
  theme_minimal()

```
